臺灣臺南地方法院刑事判決　　　　　　　　　　　　八十九年度易字第二九七四號
　　公　訴　人　臺灣台南地方法院檢察署檢察官
　　被　　　告　丁○○
　　右　一　人
　　選任辯護人　陳惠菊
　　被　　　告　丙○○
　　　　　　　　乙○○
右列被告等因竊盜案件，經檢察官提起公訴 (八十九年度偵緝字第七六六號、八十九
年度偵字第一一六六八號、八十九年度偵字第一二三六一號、八十九年度偵字第一二
四六九號，暨台灣高雄地方法院檢察署移送併辦（九十年度偵字第一五一二七號）本
院判決如左：
    主  文
丁○○攜帶凶器竊盜，處有期徒刑柒月。扣案螺絲起子壹支、鉛線壹條，均沒收之。
被訴侵占部分無罪。
丙○○、乙○○均無罪。
    事  實
一、丁○○意圖為自己不法之所有，於民國八十九年三月五日上午六時許，在台南縣
    永康市○○路六五九號旁，持其所有之鉛線一條及客觀上對人之生命、身體構成
    威脅，足資為凶器之螺絲起子一支，竊取己○○所有置於前開地點之車牌號碼Ｎ
    八—二一二三號自用小客車一輛，得手後，據為己有。嗣因丁○○駕駛前開車輛
    行經國道八號公路，因超速為警照相，並將相片寄交車主己○○後，為己○○報
    警後，循線查獲，並扣得丁○○所有，供其竊車所用之螺絲起子一支及鉛線一條
    。
二、案經台南市警察局第四分局報告台灣台南地方法院檢察署檢察官偵查起訴，暨台
    灣高雄地方法院檢察署移送併辦。
    理  由
一、訊據被告丁○○於偵審中固均坦承於前揭時地擅行取走被害人己○○所有之前揭
    自用小客車等情，惟於本院調查時辯稱：係因與被害人己○○發生糾紛，憤而取
    走該車，欲將之毀損，並無將該車據為己有之不法所有意圖云云。經查：(1)被告
    丁○○於前揭時地取走被害人己○○所有之前揭車輛等情，業據被告丁○○於偵
    審中自承不諱，核與被害人己○○於警訊中所述失竊情節相符，並有被告丁○○
    駕駛前揭車輛，因超速為警照相之相片一紙附卷可稽，被告丁○○此部分自白與
    事實相符，堪以採信。(2)被告丁○○於八十九年三月五日竊得被害人己○○所有
    之前揭自用小客車後，旋將之開至台南縣新市鄉處一巴士停車場內放置，嗣經被
    告丙○○、乙○○等人居中折衝後，於同年月七日經被害人己○○以新台幣（下
    同）十五萬元贖回等情（下詳），業據被告丁○○於本院審理時自承不諱，是被
    告丁○○果若係欲毀損被害人己○○所有之前開自用小客車，則其於竊取後，隨
    時可將前開自用小客車毀損，當無將之放置於停車場內妥善保管之理，被告丁○○辯稱其並無將前開自用小客車據為己有之不法所有意圖云云，顯係卸責之詞，
    當無可採，被告丁○○竊盜犯行明確，堪以認定。
二、核被告丁○○所為，係犯刑法第三百二十一條第一項第三款之攜帶凶器竊盜罪。
    公訴意旨雖認被告此部分係犯刑法第三百二十條第一項之普通竊盜罪，惟被告持
    以行竊之螺絲起子，於客觀上，已對人之生命、身體構成威脅，足資為凶器，是
    被告所為，應係犯刑法第三百二十一條第一項第三款之攜帶凶器竊盜罪。公訴意
    旨所認尚有未洽，惟其基本事實同一，本院仍得審酌，並並更起訴法條。爰審酌
    被告丁○○犯罪動機、手段、所得、犯罪後坦承部分犯行之態度等一切情狀，量
    處如主文所示之刑，以示懲戒。另扣案螺絲起子一支及鉛線一條，均為被告丁○○所有，且供犯罪所用之物，爰依刑法第三十八條第一項第二款之規定沒收之。
三、公訴及移送併辦意旨另以：
（一）被告丁○○基於意圖為自己不法所有之概括犯意，自八十八年七月九日起，連
      續教唆另案被告甲○○（業經台灣高等法院台南分院以八十九年度上易字第二
      ０一八號判處有期徒刑三年六月確定）於附表所示時地竊取汽車，再以每部汽
      車二萬元或每組汽車音響一萬五千元至二萬元不等之價格，向另案被告甲○○
      購買之，使其連續於附表所示之時間、地點，攜帶客觀上可作為兇器使用之Ｔ
      型開鎖器一枝，竊取如附表所示被害人吳來陽等人所有之汽車，因認被告丁○○就此部分亦涉有教唆竊盜罪嫌等語。
（二）被告丁○○於竊得被害人己○○所有之前開自用小客車後，復與被告丙○○及
      乙○○共同基於意圖為自己不法所有之犯意聯絡，向被害人己○○恐嚇稱：須
      交付三十萬元，否則要將車子燒毀或讓車子不見等語，經被害人己○○討價還
      價後，以十五萬元成交，經被害人己○○付款後，由被告丁○○分得六萬元，
      餘九萬元則由被告丙○○、乙○○朋分，因認被告丁○○、丙○○、乙○○就
      此部分，另涉有刑法第三百四十六條第一項之恐嚇取財罪嫌等語。
（三）被告丁○○於八十九年十月三日受被害人戊○○之託，修護被害人戊○○之母
      陳梅所有之ＴＩ─五０九一號自用小客車，詎被告丁○○於八十九年十月初，
      因駕駛該車輛外出將車撞毀，竟另行基於意圖為自己不法所有之犯意，將該車
      輛侵占入己，並以一萬五千元之價格販售予不知情之黃子玲，因認被告丁○○
      就此部分另涉有刑法第三百三十五條第一項之侵占罪嫌。
四、按犯罪事實，應依證據認定之，無證據不得推定其犯罪事實，又不能證明被告犯
    罪者，應諭知無罪之判決，刑事訴訟法第一百五十四條、第三百零一條第一項分
    別定有明文。
（一）公訴意旨暨移送併辦意旨認被告丁○○涉有教唆另案被告甲○○如附表所示竊
      盜犯行，係以另案被告甲○○於偵查中供述稽詳，且被告丁○○所述其與另案
      被告甲○○間，所生衝突時間，恰為另案被告甲○○入獄服刑期間，因認被告
      丁○○所辯不足採信等情為據。訊據被告丁○○堅詞否認涉有竊盜罪嫌，辯稱
      伊並未教唆另案被告甲○○行竊等語。經查：(1)另案被告甲○○於警訊中供稱
      ：附表編號七至十及十二至十八號竊盜案件，均係被告丁○○先行尋找目標後
      ，再以行動電話通知我前往竊取；都是被告丁○○帶伊去偷的（參見台南市警
      察局第六分局偵查卷宗八十九年六月二十六日警訊筆錄及八十九年偵字第七六
      三一號八十九年七月十二日訊問筆錄），復供稱：被告丁○○指定其欲竊取車
      輛之廠牌及車種後，即使用0000000000號行動電話與其使用之00
      00000000號電話聯絡後云云。惟另案被告甲○○指稱被告丁○○使用
      之0000000000號行動電話係八十九年五月十五日始行啟用；另案被
      告甲○○使用之0000000000號行動電話係八十九年五月四日始行啟
      用，是該二電話互聯至早應於八十九年五月十五日，然觀另案被告甲○○指稱
      被告丁○○指示其竊盜之前開附表編號七至十、及十二至十八號竊盜犯行中除
      編號十六至十八號三起竊盜犯行外，其時間均在八十九年五月十五日之前，是
      另案被告甲○○前開指述，是否與事實相符，即非無疑。(2)又附表編號十六所
      示之八十九年五月十六日，被告丁○○與另案被告甲○○所分別持用之前揭二
      行動電話，雖有相互通聯記錄，惟細觀其通聯時間，均係集中於八十九年五月
      十五日二十二時五十六分之前，及同年月十六日十三時十五分之後，與另案被
      告甲○○供稱其於附表編號十六所示實際行竊之八十九年五月十六日上午二時
      許相較以觀，另案被告甲○○行竊後，竟遲至十個鐘頭之後，始行與被告丁○○聯絡；而附表編號十七、十八號所示二竊盜犯行，時間分為八十九年五月二
      十日上午七時與同日二十一時，而觀被告丁○○與另案被告甲○○於八十九年
      五月二十日上午四時許聯絡後，遲至同年月二十四日上午零時三十八分許，復
      行聯絡，凡此種種，與另案被告甲○○所供被告丁○○指示其欲竊車種後，命
      其行竊，待其竊得後，即將所竊車輛或音響交予被告丁○○之行竊模式，似有
      所相違。復參諸通聯記錄，僅能證明被告丁○○與另案被告甲○○於前揭時段
      有所聯絡一節，而其通話內容，亦無從僅由通聯紀錄而為證明，是尚難僅以此
      通聯紀錄作為另案被告甲○○前開所供之佐證。(3)按共同正犯之自白，其動機
      係出自坦承犯罪，以求減輕自身刑責，抑或報復他人等，均不無可能，除有他
      證相佐，足認其自白確與事實相符外，自不得僅以共同正犯單一自白，即認被
      告確有違法犯行。查本件被告丁○○被訴涉有教唆另案被告甲○○所為如附表
      所示竊盜犯行，除共同正犯甲○○之指述外，並無他證相佐，而共同正犯甲○○之指述，復有前開所指瑕疵，是自難僅以共同正犯甲○○前開具有瑕疵之指
      述，即認被告丁○○確有教唆另案被告甲○○如附表所示竊盜犯行。(4)另被告
      本無自證無罪義務，縱其於偵審中之陳述有所保留，確為不實陳述，惟若無他
      證相佐，亦難僅以被告所辯與事實有所出入，即認被告係畏罪情虛而為不實供
      述，進而推認被告確有前揭犯行。依此，自難以被告丁○○於偵查中辯稱其與
      另案被告甲○○發生衝突之時間與事實不符，即認被告丁○○確曾教唆另案被
      告甲○○為如附表所示竊盜犯行。綜此，應認被告丁○○就教唆另案被告甲○○竊盜部分，罪嫌尚有不足。惟公訴意旨認此部分與前開論罪科刑部分，為連
      續犯，具有裁判上一罪關係，爰不另為無罪判決之諭知。
（二）公訴意旨認被告丁○○、丙○○、乙○○等人共同涉有前開刑法第三百四十六
      條第一項之恐嚇取財罪行，係以被害人己○○指訴歷歷，且被告丙○○於警局
      自承，曾向被害人己○○稱其失竊之前揭自用小客車，業已尋獲，但對方要求
      三十萬元，否則要將車輛燒毀或讓它消失不見等語，復以被告丁○○亦坦承曾
      自被告乙○○處取得六萬元，被告乙○○曾告知該筆錢係被害人己○○交付等
      情為據。訊據被告丙○○於偵審中固均坦承受被害人己○○所託尋車，並經被
      告乙○○協助，與被告丁○○達成協議，以十五萬元將其竊得之前揭自用小客
      車贖回，並載同被害人己○○至其位於台南縣新市鄉住處前，將十五萬元放置
      於其住處旁之香爐內，且由被害人己○○將車開回等情；被告乙○○固坦承於
      被告丁○○打電話向其商議他事之際，經其詢問有關被害人己○○失竊之前開
      自用小客車之事，被告丁○○始坦承竊走該車之事，其並曾告知被告丁○○稱
      被害人己○○願出資將車購回，請被告丁○○將車交還等情；被告丁○○於偵
      審中固均坦承被告乙○○曾告知被害人己○○欲出資取回前揭自用小客車，伊
      並曾將前揭自用小客車放置地點告知被告乙○○，且事後自被告乙○○處收受
      六萬元等情，惟被告丁○○、丙○○、乙○○等三人均否認涉有恐嚇取財罪嫌
      ；均辯稱並無恐嚇被害人己○○情事，被告丙○○另辯稱：被害人己○○於前
      揭自用小客車失竊後，係自行提議欲以二十萬元將車購回，其僅代為聯絡，並
      無人以若不付錢，即毀壞前揭自用小客車等語相脅被害人己○○等語。經查：
      (1)被害人己○○所有之前開自用小客車，經被告丁○○於前揭時地，以前揭方
      式竊走後，為被告丁○○放置於台南縣新市鄉地區停車場，嗣經被告丙○○、
      乙○○居中聯絡後，被告丁○○遂告知被告乙○○前開車輛停放地點，並於八
      十九年三月七日，由被害人己○○將十五萬元放置於被告丙○○前揭住處旁之
      香爐內，被告丙○○載同被害人己○○將前揭失竊之自用小客車取回等情，業
      據被告丙○○、乙○○、丁○○等人於偵審中供承在卷，核與被害人己○○指
      訴情節大致相符，被告丁○○等人此部分供述，與事實相符，應堪採信。(2)訊
      據被告丙○○於本院調查時供稱：被害人己○○失竊前揭自用小客車後，即行
      懸賞三十萬元，希望查獲竊賊及失車下落，後來得悉該車下落後，即告知被害
      人己○○，被害人己○○表示欲減低贖款數額，經其和被告乙○○與被告丁○○聯絡後，雙方決定以十五萬元成交等語（參見本院九十年二月一日及同年五
      月八日訊問筆錄），與被害人己○○於本院調查時陳稱：（問：車子遺失後，
      有無請人協尋？）「有找丙○○和幾個朋友找。有和其中一位朋友說如果找到
      車子，要給二十萬元。車子遺失當天就找丙○○請他協尋。他說如果紅包太小
      ，可能人家不幫忙，他先對外講找到車子二十萬元，我說既然你如此說，就二
      十萬元。他說連人帶車一起找到三十萬元，我也同意。」（參見本院九十年五
      月八日訊問筆錄）兩人所言相較以觀，雖有部分出入，然仍可認定被害人己○○於失竊前揭車輛之際，確曾表示同意願以二十萬元至三十萬元之對價取回前
      開自用小客車一節。復參以被害人己○○事後確係以較其懸賞金額較低之十五
      萬元之對價，取回前開自用小客車等情，是堪信被害人己○○之所以交付十五
      萬元，應係本於其失車之際所為之懸賞，而非因被告丙○○等人確有恐嚇犯行
      。另依被害人己○○於本院調查時陳稱：「三月七日他（按指丙○○）說車子
      已經找到了，對方要十五萬元，如果不快點，車子可能會不見。」等語（參見
      前開訊問筆錄），復參以被害人己○○於失車之際，即懸以二十萬元之賞金尋
      車，而於被告丙○○告知尋獲失車之際，仍猶豫是否給付原已應諾之賞金等情
      ，是縱認被害人己○○指稱被告丙○○以前開言語告知等語屬實，被告丙○○
      前揭言語亦無非催促被害人己○○履行承諾之意，尚難認此係恐嚇被害人己○○之言語。再參以被害人己○○與被告丁○○本係相識之人一節，業據被告丁○○與被害人己○○於本院調查時陳稱在卷，是若被告丁○○果有恐嚇取財之
      意，當於竊車後，即可透過他人向被害人己○○勒贖，然本件被害人己○○失
      車後，係由被害人己○○主動懸賞獎金欲尋回該車，而非由竊車之被告丁○○
      自身或透過他人告知被害人己○○需付款贖車，否則將毀損其車輛等情，此與
      一般竊車後，由竊賊主動恐嚇車主之恐嚇取財犯罪模式，亦有不同，是被告丙○○、乙○○、丁○○等人所為，與刑法恐嚇取財罪之構成要件尚屬有間，應
      認被告丙○○、乙○○、丁○○等人罪嫌尚有不足。是就被告丙○○、乙○○
      二人部分，應為無罪判決之諭知；被告丁○○此部分犯行，公訴意旨認與前開
      論罪科刑部分，有方法結果之牽連關係，為裁判上一罪，是就被告丁○○此部
      分犯行爰不另為無罪判決之諭知。
（三）公訴意旨認被告丁○○涉有上開侵占罪嫌，係以被害人戊○○於警訊中指稱並
      未同意被告丁○○出售前開自用小客車，然被告丁○○竟將該自用小客車擅行
      出售，因認被告丁○○就此部分另涉有侵占罪嫌。訊據被告丁○○於偵審中固
      均坦承受被害人戊○○之託，修護該自用小客車，且該自用小客車業已損害，
      且經以一萬五千元之對價，出售予黃子玲經營之南泰汽車解體工作所等情，惟
      堅詞否認涉有侵占罪嫌，辯稱：被害人戊○○將前開自用小客車交予其修復之
      際，原已託其以十二萬至十三萬元間之價格代售，其修復前開自用小客車後，
      不慎將該車撞毀，認賠償十二萬元予被害人戊○○亦合被害人原意，始行將該
      車殘體先行出售予黃子玲，並無侵占之意等語。經查：訊據被害人戊○○於本
      院調查時到庭陳稱：曾告知被害如將車輛修護完畢後，可以將之以十二至十三
      萬元之價格出售；於警訊中係因警察告知，若稱曾委託被告丁○○其出售，則
      無法求償，始為前開陳述等語（參見本院九十年十月三十日訊問筆錄），核與
      被告丁○○前開所辯相符，是被告丁○○前開所辯，即非全然無據。另參以被
      害人戊○○所有之前開自用小客車原為可使用之自用小客車，價值約十二萬至
      十三萬元，而經被告丁○○撞毀後，已無法使用，僅能解體出售，其價值亦僅
      餘一萬五千元等情，業據被告丁○○供承在卷，核與被害人戊○○、證人黃子
      玲於警訊所述大致相符，依此，果被告丁○○確有侵占該車之意，應係於該車
      尚未撞毀之前，即行出售，當可取得較高之不法利益，似無待該車撞毀後，僅
      餘零件價值時，方行易持有為所有之理。復參以被告丁○○於八十九年十月六
      日將該車出售予黃子玲後，於八十九年十月十日因另案為警查獲，期間僅四日
      ，是被告丁○○辯稱其將前開車輛殘體出售後，正欲告知被害人戊○○之際，
      即為警查獲等語尚非全然無可採。綜此，被告丁○○雖將該車殘體擅行出售之
      行為，然依該車業已全損之狀態，被告丁○○先行將該車殘體出售，欲事後再
      行賠償該車原有價值予被害人之舉，自難認確與社會常情有違，尚難認被告丁○○確有為自己不法所有之意圖，被告丁○○所為，與刑法第三百三十五條第
      一項之侵占罪之構成要件尚屬有間，應認被告丁○○罪嫌尚有不足。揆諸前揭
      法條，就被告丁○○涉犯侵占罪部分，應認罪嫌尚有不足，自應就此部分為無
      罪判決之諭知。
據上論斷，應依刑事訴訟法第二百九十九條第一項前段、第三百條、第三百零一條第
一項，刑法第三百二十一條第一項第三款、第三十八條第一項第二款，罰金罰鍰提高
標準條例第一條前段、第二條，判決如主文。
本案經檢察官李宗榮到庭執行職務
中      華      民      國    九十一    年      一      月      三      日
                                  臺灣臺南地方法院刑事第四庭
                                          法  官    卓  穎  毓
右正本證明與原本無異。
如不服本判決，應於判決送達後十日內，向本院提出上訴狀。
                                          書記官    黃  子  起
中      華      民      國    九十一    年      一      月      九      日
附錄法條：
中華民國刑法第三百二十條
意圖為自己或第三人不法之所有，而竊取他人之動產者，為竊盜罪，處五年以下有期
徒刑、拘役或五百元以下罰金。
意圖為自己或第三人不法之利益，而竊佔他人之不動產者，依前項之規定處斷。
前二項之未遂犯罰之。
